臺灣高等法院臺中分院民事判決　　　　　94年度重訴字第28號
原　　　告　乙○○
被　　　告　甲○○
上列當事人間因被告偽造文書等案件，原告提起刑事附帶民事訴
訟，請求侵權行為損害賠償，經本院刑事庭裁定移送民事庭（93
年度附民字第 139號），本院於中華民國94年8月9日言詞辯論終
結，判決如下：
    主      文
被告應給付原告新台幣600萬元，及自民國94年5月21日起至清償
日止，按年息百分之5計算之利息。
訴訟費用由被告負擔。
本判決所命給付，於原告以新台幣 200萬元為被告供擔保後，得
假執行。
    事實與理由
一、原告主張：被告於民國（下同）86年2月5日，與案外人即南
    投縣集集鎮○○段第 289地號之土地地主林兆麟、林朝卿二
    人訂立房屋合建契約，雙方約定由地主林兆麟、林朝卿二人
    提供渠等所有系爭土地，由被告負責興建連棟式三層住宅五
    棟，每層建坪25坪，建築完成後，由被告分得三棟（即百分
    之60），地主林兆麟、林朝卿二人分得二棟（即百分之40）
    ，合建規劃後剩餘之土地，地主林兆麟、林朝卿二人應以每
    坪新臺幣（下同）3萬元之價格出售予被告；嗣於86年9月18
    日，被告因資金不足，無力依約興建房屋，遂邀原告投資該
    合建工程，雙方約定由原告出資 600萬元，所有興建事宜仍
    由被告負責，而與地主之原合建契約不變，所有合建契約之
    權利義務則由原告與被告二人各占二分之一。被告於取得原
    告之資金挹注後，遂順利以真武建設有限公司（下稱真武公
    司）名義起造興建。於88年1月間，所有5棟房屋主體部分已
    完工，順利取得使用執照，並編得門牌，分別為南投縣集集
    鎮○○里○○街159號、南投縣集集鎮永昌里文昌巷18之1號
    、同巷18之2號、18之3號及 18之4號等五戶。然前開五棟房
    屋均尚有內部裝潢及管線等工程未完成，未達得交屋之狀況
    ，此時被告已無資力繼續施工，遂於 88年6月28日與地主林
    兆麟、林朝卿二人商量，先將前開南投縣集集鎮永昌里文昌
    巷 18之2號該棟房屋（下稱系爭房屋）所坐落之土地，即南
    投縣集集鎮○○段第 289地號土地分割出289之1地號（下稱
    系爭土地）後，再無償過戶予被告，使被告能先以該完整權
    利之房地向南投縣集集鎮農會貸款，取得資金後再用以完成
    全部 5棟房屋施工未完成部分。詎被告取得系爭土地所有權
    後，先將系爭土地無償過戶予其父親林錦帆（業已於 92年1
    月1日死亡），嗣再與其父親林錦帆於88年7月20日製作不實
    之買賣契約書，將起造人為真武公司之系爭房屋，以70萬67
    00元虛偽賣予林錦帆，並委託不知情之代書王癸巳於同年 8
    月 5日持前開虛偽訂立之買賣契約書，向南投縣水里地政事
    務所以買賣為原因，申請變更所有權登記予林錦帆，足以生
    損害於原告之權益等情。爰求為命被告給付原告 600萬元，
    及自附帶民事訴訟訴狀繕本送達被告翌日起至清償日止，按
    年息百分之5計算之利息。並願供擔保聲請宣告假執行。
二、被告則以：原告投資興建房屋，因為資金不足，原告也不願
    再出資，所以才將土地及房屋移轉登記予林錦帆，沒有偽造
    文書云云。
三、原告主張前述事實，有其與被告所簽訂之合夥契約書影本可
    稽（參本院附民卷第 3頁）；被告於本院刑事庭固坦承以買
    賣原因移轉登記系爭房屋予伊父親林錦帆之事實，惟矢口否
    認有偽造文書之事實，仍辯稱：伊曾以土地和父親林錦帆交
    換土地，雙方只有口頭約定，未訂立契約，父親給伊的土地
    已被徵收，領得之 500多萬元有給伊，伊並沒有偽造文書，
    伊在辦土地過戶、辦貸款的手續過程中原告都知道云云。惟
    原告否認知悉被告與其父親林錦帆土地買賣之事實（參本院
    上易卷影本第41、55、56頁），被告對此並無法舉證以實其
    說。況被告就系爭房屋並無實際買賣，而以買賣為原因移轉
    登記予林錦帆之事實，於台灣南投地方法院檢察署偵查中坦
    承不諱（參台灣南投地方法院檢察署 89年度偵字第980號偵
    查卷影本第13頁背面），核與原告之主張相符；且林錦帆於
    南投地檢署偵查中亦證述：伊並未購買系爭房屋等情屬實（
    參同上偵查卷第 9頁背面），足認渠等就系爭房屋訂立之買
    賣契約書確屬虛偽不實。又被告並因此犯偽造文書罪，經本
    院93年度上易字第503號刑事判決判處有期徒刑6月確定在案
    。原告主張之事實，堪信為真實。
四、按因故意或過失，不法侵害他人之權利者，負損害賠償責任
    。又負損害賠償責任者，除法律另有規定或契約另有訂定外
    ，應回復他方損害發生前之原狀；因回復原狀而應給付金錢
    者，自損害發生時起加給利息，民法第184條第 1項、第213
    條第1、2項分別定有明文。查被告以偽造文書之方法致原告
    受有 600萬元之損害，已如前述。依前揭法律規定，被告應
    回復原告損害發生前之原狀，而且應加計自損害發生時之利
    息；從而，原告請求被告給付 600萬元及自起訴狀繕本送達
    被告之翌日即94年5月21日起，至清償日止，按年息百分之5
    計算之利息，為有理由，應予准許。
五、原告陳明願供擔保，以代釋明，聲請宣告假執行，核無不合
    ，爰酌定相當之擔保金額予以准許。
六、據上論結：本件原告之訴為有理由，依民事訴訟法第78條、
    第463條、第390條第二項，判決如主文。
中　　華　　民　　國　　94　　年　　8 　　月　　23　　日
                    民事第三庭審判長法　官  陳照德
                                    法　官  陳成泉
                                    法  官  曾謀貴
以上正本係照原本作成。
如對本判決上訴，須於收受判決送達後20日內向本院提出上訴書
狀，其未表明上訴理由者，應於提出上訴後20日內向本院提出上
訴理由書（須按他造人數附具繕本）。
上訴時應提出委任律師為訴訟代理人之委任狀。具有民事訴訟法
第466條之1第1項但書或第2項之情形為訴訟代理人者，另應附具
律師及格證書及釋明委任人與受任人有該條項所定關係之釋明文
書影本。
                                    書記官  王瑩澤
中　　華　　民　　國　　94　　年　　8 　　月　　23　　日
                                        　　　　　　　Ｂ
